臺灣基隆地方法院民事判決　　　　　　100年度基簡字第256號
原　　　告　聯邦商業銀行股份有限公司
法定代理人　李憲章
訴訟代理人　吳宜寬
　　　　　　徐玉美
被　　　告　陳坤良
被　　　告　陳坤仁
上　一　人
訴訟代理人　林則奘律師
複代理人　　侯傑中律師
上列當事人間撤銷贈與行為及塗銷所有權移轉登記事件，本院於
中華民國100.年11月７日辯論終結，茲判決如下：
    主  文
原告之訴駁回。
訴訟費用由原告負擔。
    事實及理由
一、本件被告陳坤良未於言詞辯論到場，惟無民事訴訟法第386.
    條所列之各種情形，爰准原告聲請，此部分由其一造辯論而
    為判決，先予敘明。
二、原告起訴主張：被告陳坤良向該公司請領信用卡使用，原應
    依約定繳交帳款，詎被告於民國（下同）94年９月５日繳足
    最低應繳金額後，即未再繳款，迄至本件起訴時為止，共積
    欠該公司信用卡消費款新臺幣（下同）316,030.元及利息、
    違約金未清償，被告陳坤良並已將所有坐落基隆市○○區○
    ○段一小段48地號土地上第69建號之建物（門牌為基隆市○
    ○區○○路３巷27號房屋；下稱系爭建物）贈與被告陳坤仁
    ，並於同日辦妥所有權移轉登記，以謀求脫產，藉以損害原
    告之前開債權，爰依民法第244.條第１項之規定訴請撤銷被
    告２人間之上開贈與行為，及依同條第４項之規定，請求被
    告陳坤仁塗銷系爭建物之移轉登記，聲明：(一)被告陳坤良與
    陳坤仁間就坐落於基隆市○○區○○段一小段69建號（權利
    範圍全部；門牌：基隆市○○區○○路３巷27號），於94年
    ８月23日所為贈與契約之債權行為，應予撤銷。(二)被告２人
    間就系爭不動產所為之所有權移轉登記應予塗銷。
三、被告陳坤良經本院合法通知，未於言詞辯論到場，亦未提出
    書狀為任何聲明或陳述。被告陳坤仁則以：(一)系爭建物係
    渠於94年８月４日以價金3,840,000.元向被告陳坤良所購得
    ，雙方簽有「不動產買賣契約書」可證，其價金除於簽約同
    時已交付30萬元外，餘經渠於同年８月15日、９月22日及10
    月３日分別匯款至陳坤良指定之「陳林淑鎮」設於中央信託
    局基隆分局所開設之00000000000000帳戶內。渠取得系爭建
    物係基於與陳坤良間之買賣契約，而非贈與。(二)系爭建物
    所坐落之土地係訴外人基隆市慶安宮管理委員會（下稱慶安
    宮）所有，依「基隆市慶安宮土地租認契約書」約定條款第
    12條第１項規定：「承租人將地上物出售或贈與他人者，應
    於移轉事實發生之日起30日內，會同承受人連名向出租人申
    請過戶承租。」須陳坤良以贈與之方式將系爭建物贈與予渠
    ，渠始能獲得慶安宮之同意承租系爭建物所坐落之土地。為
    此，渠乃與陳坤良約定以「贈與」之名義辦理所有權之移轉
    登記，惟為免爭議乃於前揭買賣契約書中載明：「本宗房地
    產移轉係買賣行為，為遵照慶安宮之規定，以贈與移轉辦理
    ，實際買賣雙方係支付對價之買賣行為。」等語。(三)原告
    雖提出有「陳坤良」署名之信用卡申請書，惟是否為陳坤良
    是否親筆所簽，尚屬未明，所提出之消費歷史帳單復為原告
    單方製作，均不足證明原告對於陳坤良確有上開之債權存在
    等語，資為抗辯。
四、本件原告以被告陳坤良積欠其信用卡消費款，復將名下所有
    之系爭建物贈與被告陳坤仁，冀圖脫產，以損害其債權，乃
    依民法第244.條第１項請求撤銷被告２人間之贈與行為及塗
    銷被告２人間就系爭不動產所為之所有權移轉登記，然為被
    告所否認，並以前揭情詞置辯。是本件之爭點厥為：(一)原告
    對於被告陳坤良有無信用卡消費款債權之存在？(二)系爭建物
    所有權之移轉究係基於買賣抑或贈與之法律關係？(三)原告得
    否主張依民法第244條第1項規定撤銷被告2人間就移轉系爭
    建物所有權之債權行為及塗銷被告２人間就前開不動產所為
    之所有權移轉登記？
  (一)原告對於被告陳坤良有無信用卡消費款債權之存在？
    被告陳坤仁固爭執原告所提出之「信用卡申請書」形式之真
    正及抗辯「消費歷史帳單」係為原告單方面所製作，不足證
    明原告對於被告陳坤良確有信用卡消費款債權存在。然查該
    「消費歷史帳單」係原告之電腦系統與信用卡特約商店之刷
    卡系統連線，於持卡人刷卡消費後，直接經由網路傳輸所列
    印之交易資料，並無偽造之可能。且該「消費歷史帳單」既
    顯示有被告陳坤良之信用卡消費紀錄，可知被告陳坤良確曾
    向原告申領信用卡使用，由此足可推認上開「信用卡申請書
    」之真正。從而，原告主張對於被告陳坤良有上開信用卡消
    費帳款之債權存在，堪信為真。被告陳坤仁之上開辯詞，無
    足採信。
  (二)系爭建物所有權之移轉究係基於買賣抑或贈與之法律關係？
    1.原告對於被告陳坤仁提出與陳坤良所共同簽署之系爭建物
      及所坐落土地之「不動產買賣契約書」、「基隆市第一信
      用合作社匯款申請單」、「基隆市慶安宮土地租認契約書
      」之形式真正未加以爭執，惟主張係為假買賣或屬附負擔
      贈與之性質。
    2.惟查被告陳坤仁向陳坤良買受系爭建物，業有被告２人簽
      定之「不動產買賣契約書」年８月４日簽定有買賣契約受
      系爭建物及「基隆市第一信用合作社匯款申請單」附卷可
      證。另參以「基隆市慶安宮土地租認契約書」約定條款第
      12條第１項所載：「承租人將地上物出售或贈與他人者，
      應於移轉事實發生之日起30日內，會同承受人連名向出租
      人申請過戶承租。」等語，足認被告２人確係因應慶安宮
      上開租約約款之要求，始以「贈與」之名義辦理系爭建物
      所有權之移轉登記。從而，被告２人約定系爭建物所有權
      移轉之債權行為，應為買賣之法律關係。原告空言其為贈
      與之法律關係云云，並無可採。
   (三)原告得否主張依民法第244.條第１項規定撤銷被告２人間
     就移轉系爭建物所有權之債權行為及塗銷被告２人間就前
     開不動產所為之所有權移轉登記？
     1.按債權人所為之無償行為，有害及債權者，債權人得聲
       請法院撤銷之，民法第244.條第１項之規定，乃有明文
       。又債務人就既存債務為清償者，固減少積極財產之結
       果，但同時亦減少其消極財產，於債務人之資力並無影
       響，不得指為民法第244.條第１項或第２項之詐害行為
       （參見最高法院55年臺上字第2839號判例）。
     2.經查被告２人就系爭建物所有權之移轉，係本於買賣之
       法律關係，業如前述，本件原告主張以民法第244.條第
       １項之規定撤銷被告２人間之買賣行為，本屬未洽。又
       縱認被告２人間之法律行為係屬贈與之性質，然原告亦
       未能舉證被告陳坤良於移轉系爭建物所有權後，已陷於
       無資力之狀態，自亦無由為原告有利之認定。從而，原
       告主張得依民法第244.條第１項規定撤銷被告２人間就
       移轉系爭建物所有權之債權行為，並無理由。
五、綜上所述，原告依民法第244.條第１項規定，請求撤銷被告
    ２人間就於94年８月23日所為贈與契約之債權行為，為無理
    由，應予駁回。又被告間所為之法律行為既不得撤銷，則原
    告復訴請塗銷被告２人間就前開不動產所為之所有權移轉登
    記，亦無依據而應不准許。
六、訴訟費用，依民事訴訟法第78條之規定，應由敗訴之原告負
    擔。
七、據上論結，本件原告之訴為無理由，依民事訴訟法第385.條
    第１項前段、第78條，判決如主文。
中    華    民    國    100   年    11    月    21    日
                  基隆簡易庭法      官  林金發
以上正本係照原本作成。
如不服本判決，應於本判決送達後20日內向本院提出上訴書狀及
繳納上訴裁判費，上訴於本院合議庭。
中    華    民    國    100   年    11    月    21    日
                            法院書記官  林建清
┌───────────────────────────────────────┐
│附表（100年度基簡字第256號）：                                                │
├─┬──┬───────┬───┬────────────────┬─────┤
│編│    │              │建築式│ 建  物  面  積（ 平 方 公 尺 ）│ 權    利 │
│  │    │基  地  坐  落│樣主要├────────┬───────┤          │
│  │建號│--------------│建築材│ 樓  層  面  積 │附屬建物主要建│          │
│  │    │建  物  門  牌│料及房│                │築材料及用途  │          │
│號│    │              │屋層數│ 合          計 │              │ 範    圍 │
├─┼──┼───────┼───┼────────┼───────┼─────┤
│１│ 69 │基隆市仁愛區濱│４層樓│ 第１層：60.95  │              │ 全    部 │
│  │    │海段一小段第48│鋼筋混│ 第２層：60.95  │              │          │
│  │    │地號          │凝土加│ 第３層：49.65  │              │          │
│  │    │--------------│強磚造│ 第４層：37.55  │              │          │
│  │    │基隆市仁愛區忠│      │防空避難室14.44 │              │          │
│  │    │一路３巷27號  │      │ 合  計：223.54 │              │          │
├─┴──┼───────┴───┴────────┴───────┴─────┤
│備    註│                                                                    │
└────┴──────────────────────────────────┘